【裁判字號】    97,消債更,165
【裁判日期】    980113
【裁判案由】    更生事件
【裁判全文】
臺灣宜蘭地方法院民事裁定           97年度消債更字第165號
債  務  人  甲○○
即  聲請人
上列當事人因消費者債務清理事件聲請更生及保全處分，本院裁
定如下：
    主  文
更生及保全處分之聲請均駁回。
聲請程序費用新台幣壹仟元由聲請人負擔。
    理  由
一、按債務人不能清償債務或有不能清償之虞者，得依本條例所
    定更生或清算程序，清理其債務；債務人對於金融機構因消
    費借貸、自用住宅借款、信用卡或現金卡契約而負債務，在
    聲請更生或清算前，應提出債權人清冊，以書面向最大債權
    金融機構請求協商債務清償方案，並表明共同協商之意旨，
    消費者債務清理條例（以下稱消債條例）第3條、第151條第
    1項分別定有明文。次按，聲請更生或清算不合程式或不備
    其他要件者，法院應以裁定駁回之，但其情形可以補正者，
    法院應定期間先命補正，復為消債條例第8條所明定。
二、本件聲請意旨略以：伊有不能清償債務情事，且無擔保或無
    優先權之債務總額未逾新臺幣（下同）1,200萬元，復未經
    法院裁定開始清算程序或宣告破產，其之前對於金融機構因
    消費借貸及信用卡契約而負債務，但因債務額過於龐大，伊
    於消債條例施行後，於民國（下同）97年5月8日以書面向最
    大債權金融機構國泰世華商業銀行股份有限公司（以下稱國
    泰銀行）請求共同協商債務清償方案，惟因伊無法負擔該銀
    行所提還款方案，致協商不成立，為此聲請更生云云。
三、經查：
（一）本條例第151條第1項所定之前置協商程序，其立法說明揭
      示：「債務人受法院裁定開始更生或清算程序者，其生活
      、資格、權利等均將受限制，該等程序係債務清理之最後
      手段，於債務人無法與債權人協商時，始適用更生程序或
      清算程序清理其債務。債務人對於金融機構因消費借貸、
      自用住宅借款、信用卡或現金卡契約而負債務，其法律關
      係較單純明確，金融機構並已訂有債務協商機制，如能協
      商成立，債務人或不須依本條例聲請更生或清算，可疏減
      法院負擔，有效分配司法資源。為使債務人得自主解決其
      債務，爰設本條，明定債務人對於金融機構因消費借貸、
      自用住宅借款、信用卡或現金卡契約而負債務之情形，採
      行協商前置主義，債務人於聲請更生或清算前，應先行提
      出債權人清冊，以書面向其負債務之任一金融機構請求協
      商債務清償方案。」。核其立法目的，係為使債務人與多
      數債權人間能自主解決其債務，以疏減法院負擔，有效分
      配司法資源，遂採行協商前置主義，故債務人自應確實經
      此協商程序，始能聲請更生或清算。準此，債務人與債權
      人於進行協商程序時，如一造當事人消極未盡相關協商義
      務，或實際上並無成立協商之真意，即難謂已踐履本條例
      第151條規定之前置協商程序。
（二）聲請人與國泰銀行進行債務前置協商時，主張其每月實際
      收入為28,800元，必要支出為23,200元，並提出更生方案
      為每月償還2,500元。惟國泰銀行接受聲請人之前置協商
      申請後，認為聲請人之必要支出顯有過高，而另行提出「
      分60期，利率5％，每月還款7,794元」之還款計畫。聲請
      人認為銀行所開立之還款條件不合理，主張要向法院聲請
      更生，因而國泰銀行以聲請人「協商意願低落，表明欲聲
      請更生或清算程序」致協商不成立。上開事實有聲請人所
      提出之更生聲請書、財產及收入狀況說明書、不能清償之
      虞之因及還款意願陳述書、國泰銀行97年11月24日之民事
      陳述意見狀等資料在卷可稽，足認雙方未能達成協商之差
      異點，在於銀行所提出之更生方案是否合理。
（三）依聲請人所提出之勞保投保薪資表可知，聲請人之每月薪
      資約為28,800元，若依聲請人之玉山銀行存摺薪轉記錄，
      聲請人97年3月份所得為30,516元、4月份薪資為27,719元
      、5月份為27,058元，平均月收入為28,431元。堪信聲請
      人申請協商當時每月薪資約為28,000元。而聲請人之必要
      支出雖為每月23,200元，惟聲請人並未提出所有單據，且
      電話費每月2,500元，似有過高之嫌，本院參酌行政院主
      計處所公告97年度台灣省平均每人每月最低生活費用9,82
      9元之標準，因聲請人尚須扶養一名未成年子女，本院認
      為聲請人每月應支付之必要支出及扶養費用合計應以19,
      658元為妥。如以聲請人進行前置協商當時每月平均收入
      28,000元減去必要支出及扶養費用19,658元，每月尚剩餘
      8,342元可供繳納協商款，則國泰銀行所提出之協商條件
     「分60期，利率5％，每月還款7,794元」應尚屬聲請人能
      力可得負擔之範圍內。足認國泰銀行所提出還款計畫尚屬
      合理，且亦對聲請人已為相當程度之讓步，應屬已盡力促
      成協商義務下所得之方案。以聲請人之收入既得履行協商
      條件卻不願與銀行達成協商，則聲請人應無不能清償債務
      之情事。
四、綜上所述，本件更生之聲請，依聲請人所述事實及所提證據
    ，堪認聲請人應無不能清償債務或不能清償之虞之情事。本
    件聲請人更生之聲請既不符合消債條例第3條所定要件，而
    上開要件又屬無從補正，依前揭說明，自應駁回更生之聲請
    。又聲請人雖有提出保全處分之聲請，但更生之聲請既經駁
    回，保全處分之聲請即失所附麗，自應並予駁回，爰裁定如
    主文。
中    華    民    國    98    年    1     月    13    日
              民  事  庭    法      官  林翠華
上為正本係照原本作成
如不服本裁定，應於裁定送達後10日內，以書狀向本院提出抗告
，並繳納抗告費新臺幣1千元
中    華    民    國    98    年    1     月    14    日
                            書  記  官  李茂榮


司法院資訊處製作；財團法人民間司法改革基金會備份。
